【裁判字號】    95,訴緝,37
【裁判日期】    951108
【裁判案由】    毒品危害防制條例
【裁判全文】
臺灣板橋地方法院刑事判決              95年度訴緝字第37號
公  訴  人  臺灣板橋地方法院檢察署檢察官
被      告  甲○○
                    （現另案在臺灣臺北戒治所強制戒治中）
指定辯護人  本院公設辯護人丙○○
上列被告因違反毒品危害防制條例案件，經檢察官提起公訴（九
十三年度偵字第五六二三號），本院判決如下：
    主  文
甲○○共同販賣第一級毒品，處有期徒刑捌年。扣案之第一級毒
品海洛因拾貳包（合計淨重拾壹點肆公克）、第二級毒品甲基
安非他命拾壹包（合計淨重柒點柒肆公克）均沒收銷燬之；又包
裝袋貳拾只、香煙盒伍盒均沒收。
    事  實
一、甲○○前曾有竊盜、違反麻醉藥品管理條例等前科（在本案
    均不構成累犯），詎猶不知悔改，因前於民國九十二年二月
    間酒醉駕車肇事急需用錢，竟與不詳真實姓名年籍綽號「阿
    俊」之成年男子，基於共同販賣第一級毒品海洛因、第二級
    毒品甲基安非他命以從中牟利之犯意聯絡，於九十三年三月
    十六日（起訴書誤載為十九日，應予更正）二十一時許，二
    人相約在臺北縣三重市○○○○道附近，先由「阿俊」以電
    話與不詳姓名之五名買主聯繫所購買海洛因、甲基安非他命
    之數量、價錢，達成意思表示合致後，將該五名買主所購買
    之第一級毒品海洛因十二包（淨重十一‧四三公克）、第二
    級毒品甲基安非他命十一包（合計淨重七‧七四公克），總
    價共計新臺幣（下同）二十八萬元之毒品，分裝在五盒七星
    牌香煙空盒內，交付予甲○○，雙方並約定由甲○○先行支
    付十四萬元以供擔保，甲○○則需依「阿俊」之電話指示，
    將上開內裝有海洛因、甲基安非他命之香煙盒分送予上開五
    名買主並收受毒品之價金，以完成交易行為，甲○○藉以獲
    取二萬七千元之報酬。嗣於同日二十三時許，甲○○在臺北
    縣三重市○○○路與文化北路二二四巷口等待「阿俊」之電
    話指示，在尚未分送予上開買主前，經警盤查得知上情，而
    扣得內裝有上開毒品之七星牌香煙盒五盒、吸食器等物。
二、案經臺北縣政府警察局三重分局報告臺灣板橋地方法院檢察
    署檢察官偵查起訴。
    理  由
一、訊據被告甲○○在本院審理時矢口否認有何販賣第一、二級
    毒品之犯行，辯稱：扣案毒品伊是以二萬七千元跟「阿俊」
    購買的，伊買來是要自己吸食的，該批毒品市價不可能達一
    、二十萬元，警詢筆錄是警察做好後叫伊照著唸才錄音，警
    察跟伊說照著筆錄唸，檢察官就會讓伊回去云云。然查：
  (一)前揭事實，業據被告在警詢時、檢察官初次訊問時及本院羈
    押訊問時供承在卷。而經本院勘驗警詢錄音帶結果，警詢過
    程均係採一問一答之方式進行，且連續錄音，員警之問話、
    被告之回答及打字聲，均極為清楚，期間並無錄音遭切斷再
    重新開始之情形，又被告回答問題時均語態自然，且筆錄內
    容亦與被告回答之內容相符，此有本院勘驗筆錄一份在卷足
    憑。再者，由本院勘驗後所製作之警詢錄音帶全部問答內容
    觀之，被告回答問題時甚為詳盡，且時有向員警解釋其本意
    ，甚且尚提及其係因酒駕肇事急需用錢，而參諸本院九十二
    年度交易字第五四六號刑事判決，被告所涉酒駕肇事過失傷
    害案件，該案告訴人係於九十三年三月十九日始撤回告訴，
    亦與本案犯罪時間相吻合，是亦難認被告僅係在複述前已製
    作完成之筆錄，況被告並非第一次因案遭警查獲，對於羈押
    、具保之流程自應甚為明瞭，何來遭警方誤導之可言。再參
    以被告經警移送檢察官訊問後，即遭檢察官聲請本院羈押，
    若其所稱：警察跟伊說照著筆錄唸，檢察官就會讓伊回去云
    云屬實，則其當時自應已知曉遭警方矇騙，按諸常理，其即
    應在本院羈押訊問時，據實向法官供述始末，何以其仍係與
    警詢時、檢察官初次訊問時為相同之供述，顯見其前開辯解
    ，委不足採，堪認被告在警詢時之自白，並非係出於員警以
    強暴、脅迫、利誘、詐欺、疲勞訊問、違法羈押或其他不正
    之方法取得，且與事實相符，是被告在警詢時之供述應具有
    證據能力，並堪予採信。至辯護人雖提出「九十四年上半年
    國內海洛因買賣平均價格表」一份，主張扣案毒品之市價遠
    低於被告警詢時供述之價格，足認被告警詢供述不實云云，
    然按海洛因及甲基安非他命均為列管之毒品，非公開市場可
    自由流通之商品，且因警方查緝甚嚴，毒品價格時有攀升，
    亦可能因貨源取得之難易、數量多寡、純度質量、需求程度
    、買賣雙方之私交程度而有不同的價格反映，實難以此遽認
    被告警詢時供述之毒品售價不符市價價格，況上開價格表係
    九十四年上半年，亦非本案犯罪時間九十三年上半年，是自
    難憑此認定被告警詢供述不可採信。
  (二)又按，毒品危害防制條例所稱之運輸，係指單純運輸並無他
    項目的者而言，若以販賣目的而從事於搬運之行為，仍成立
    意圖販賣而持有（或販賣）之罪（最高法院二十四年上字第
    一六七三號判例、二十四年七月總會決議事項三八參照）。
    否則單純為轉讓、施用等目的所為之搬運毒品行為，豈不皆
    應依運輸毒品論罪（至於從國外或甲地販入毒品後，再運輸
    入境或運輸至乙地，因另有運輸之意思及行為，與此情形不
    同）（最高法院九十二年台上字第一一八四號判決意旨可資
    參照）。復按販賣毒品罪，雖不以販入之後復行賣出為構成
    要件，祇須以營利為目的將毒品販入或賣出，有一於此，其
    犯罪即經完成（最高法院九十二年台上字第一二八八號、九
    十一年度台上字第六０八四號判決意旨可資參照）；又販賣
    毒品罪之成立，除當事人間意思表示合致外，尚須有毒品之
    交付行為。查本件被告明知「阿俊」已與不詳姓名之買主達
    成買賣第一級毒品海洛因、第二級毒品甲基安非他命之意思
    表示合致，猶經手上開毒品之交付及販賣款項之收受，被告
    所為顯係「阿俊」手足之延長，其所參與者為完成履行交付
    行為之階段行為，顯係參與販賣行為之一部分，是尚難認被
    告僅係單純運輸毒品，而無他項目的之存在，則被告所為自
    應論以販賣第一、二級毒品罪。又被告在警詢時及本院羈押
    訊問時自承其替「阿俊」交付毒品予不詳姓名之買主並收受
    販賣款項，可從中獲取二萬七千元之報酬等語，則「阿俊」
    販賣扣案毒品予不詳姓名之五名買主，更加不可能毫無利得
    ，是渠二人既係基於營利為目的將毒品販入，縱尚未及將毒
    品交付予約定之買主，仍應論以販賣既遂罪。
  (三)此外，復有內分裝有白色粉末合計十二包、白色晶體合計十
    一包之七星牌香煙盒五盒扣案足資佐證，而扣案之十二包白
    色粉末，經送法務部調查局鑑驗結果，均含有第一級毒品海
    洛因成分，合計淨重為十一．四三公克；另扣案之十一包白
    色晶體經送法務部調查局鑑驗結果，均含有第二級毒品甲基
    安非他命成分，合計淨重為七．七四公克，有該局九十三年
    五月三日調科壹字第０六０００八一八三號鑑定通知書及九
    十三年七月八日調科壹字第０九三六二三九三七八０號鑑定
    通知書各一紙在卷可憑。而由被告在警詢及偵查中自承僅有
    施用安非他命，在偵查中並稱：伊還沒有施用海洛因，是「
    阿俊」叫伊拿回去施用云云，然若誠如被告所言，扣案之海
    洛因僅係要供自己施用，何以在第一次施用即一次購買高達
    十二包合計淨重達十一．四三公克之海洛因，實有悖於常理
    。又扣案之海洛因及甲基安非他命已分裝成十二小包與十一
    小包，若被告僅係要供自己施用，「阿俊」又何需將可全部
    盛裝在一盒香煙盒之毒品分裝在五盒香煙盒內，亦在在有悖
    常情。益足認被告供稱扣案毒品僅係欲供己施用一節，不足
    採信。
  (四)綜上所述，本件事證已臻明確，被告前開辯解，顯係事後避
    就卸責之詞，委不足採，足見其確有與綽號「阿俊」之男子
    共同販賣第一、二級毒品之犯行堪以認定，應予依法論科。
二、又本件被告行為後，刑法及其施行法業於九十五年七月一日
    修正施行，關於新舊法律變更之比較適用，原則上應就罪刑
    有關之共犯、未遂犯、想像競合犯、牽連犯、連續犯、結合
    犯，以及累犯加重、自首減輕暨其他法定加減原因（如身分
    加減）與加減例等一切情形，綜其全部罪刑之結果而為比較
    （最高法院九十五年第八次刑事庭會議決議參照）。經查：
    (一)修正前刑法第二十八條規定「二人以上共同實施犯罪之行
    為者，皆為正犯」，修正後刑法第二十八條則規定「二人以
    上共同實行犯罪之行為者，皆為正犯」，揆諸本條之修正理
    由係為釐清陰謀共同正犯、預備共同正犯是否合乎正犯之要
    件，而本案被告二人之犯行既均屬實行犯罪行為之正犯，則
    適用行為時即修正前刑法第二十八條規定論擬，並無不利於
    被告；(二)又修正前刑法第六十四條第二項規定：「死刑減輕
    者，為無期徒刑，或為十五年以下十二年以上有期徒刑。」
    、第六十五條第二項規定：「無期徒刑減輕者，為七年以上
    有期徒刑。」，而修正後刑法第六十四條第二項規定：「死
    刑減輕者，為無期徒刑。」、第六十五條第二項規定：「無
    期徒刑減輕者，為二十年以下十五年以上有期徒刑。」，經
    比較新舊法之規定，修正後之規定，非有利於被告。從而，
    經綜合比較前述各項法律變更之結果後，本案因修正後之規
    定並未對被告較為有利，依據刑法第二條第一項前段，應一
    體適用修正前刑法之規定。至關於想像競合犯之規定，修正
    後刑法第五十五條但書係科刑之限制，為法理之明文化，非
    屬法律之變更（最高法院九十五年第八次刑事庭會議決議參
    照），自毋庸比較新舊法，而應逕適用修正後之規定；另關
    於刑法第五十九條之規定，修正前、後之文字用語雖有不同
    ，但實務上對於行為時刑法第五十九條之適用均與修正後刑
    法第五十九條規定意旨相符，是該部分亦不生新舊法律比較
    適用之問題，自應適用修正後刑法第五十九條之規定，併此
    敘明。
三、按毒品危害防制條例第四條所規定之販賣行為，不以販入後
    復行賣出為必要，祇要以營利意思之為目的，而有販入或賣
    出二者其一之行為，即足構成，是行為人持有毒品，如以主
    觀上營利售賣意圖而販入毒品，其雖未及賣出，仍應論以販
    賣毒品罪既遂罪責。查海洛因、甲基安非他命分別係毒品危
    害防制條例第二條第二項第一、二款所規定之第一、二級毒
    品，核被告所為，係犯毒品危害防制條例第四條第一項之販
    賣第一級毒品罪，及同條例第四條第二項之販賣第二級毒品
    罪。其持有第一、二級毒品之低度行為，應分別為販賣第一
    、二級毒品之高度行為所吸收，均不另論罪。至公訴人雖認
    被告所為應成立同條項規定運輸第一、二級毒品罪，然本件
    被告所為應依販賣毒品罪論處，已如前述，是公訴人所認容
    有未洽，應予更正，惟此部分因係屬觸犯同條項之規定，自
    無變更起訴法條之問題，附此敘明。再被告就上開販賣第一
    、二級毒品之行為，係經手第一、二級毒品之交付及販賣款
    項之收受，其所為顯係「阿俊」手足之延長，其所參與者為
    完成履行交付行為之階段行為，顯係參與構成要件行為之一
    部分，是被告與不詳真實姓名年籍綽號「阿俊」之成年男子
    間，就前開販賣第一、二級毒品犯行，有犯意聯絡及行為分
    擔，均為共同正犯。又被告以一行為同時販賣第一、二級毒
    品，為想像競合犯，應依刑法第五十五條之規定，從一重之
    販賣第一級毒品罪論處。再又參酌被告販賣第一級毒品海洛
    因、第二級安非他命之數量非鉅，其所為對於他人及國家社
    會侵害之程度尚非重大等一切情狀，認被告此部份之犯罪情
    節與毒品危害防制條例第四條第一項之法定本刑相較，縱對
    之科以最低度法定刑猶嫌過重，在客觀上以一般國民生活經
    驗法則為之檢驗，實屬情輕法重，當足引起一般人之同情，
    是本院認為被告此部分之所為，顯有堪資憫恕之處，爰依刑
    法第五十九條規定酌量減輕其刑，並在修正前刑法第六十四
    條第二項、第六十五條第二項規定之範圍內減輕其刑。爰審
    酌被告犯罪之動機、手段、目的，為一己私利而販售具成癮
    性、濫用性、侵害性之第一、二級毒品以營利，傷害他人身
    心健康，助長社會不良風氣，且犯後未坦承犯行，未見悔意
    等一切情狀，量處如主文所示之刑，以示懲儆。
四、扣案之海洛因十二包（合計淨重十一‧四三公克）、甲甲基
    安非他命十一包（合計淨重七‧七四公克），係屬查獲之第
    一、二級毒品，應依毒品危害防制條例第十八條第一項前段
    規定，不問屬於犯人與否，均沒收銷燬之；又盛裝上開第一
    、二級毒品之包裝袋共計二十三只及七星牌香煙盒五盒，具
    有防止毒品裸露、逸出及潮濕之功用，並便於攜帶販賣，係
    供販賣毒品所用之物，且係屬共犯「阿俊」所有之物，業據
    被告在警詢時及偵查中供述甚詳，均應依毒品危害防制條例
    第十九條第一項之規定，宣告沒收之。至扣案之安非他命吸
    食器一組，係被告供己施用安非他命所用之物，業據其供承
    在卷，尚難認與本案販賣毒品之犯行有何關涉，自毋庸宣告
    沒收。
據上論斷，應刑事訴訟法第二百九十九條第一項前段，毒品危害
防制條例第四條第一項、第二項、第十八條第一項前段、第十九
條第一項，刑法第十一條前段（修正前）、第二條第一項前段（
修正後）、第二十八條（修正前）、第五十五條（修正後）、第
五十九條（修正後），判決如主文。
本案經檢察官乙○○到庭執行職務
中    華    民    國    95    年    11    月    8     日
                  刑事第九庭  審判長法  官  潘翠雪
                                    法  官  絲鈺雲
                                    法  官  王士珮
以上正本證明與原本無異
如不服本判決應於送達後10日內向本院提出上訴狀。
                                    書記官  程欣怡
中    華    民    國    95    年    11    月    13   日
附錄本案論罪科刑法條全文：
毒品危害防制條例第四條：
製造、運輸、販賣第一級毒品者，處死刑或無期徒刑；處無期徒
刑者，得併科新臺幣一千萬元以下罰金。
製造、運輸、販賣第二級毒品者，處無期徒刑或七年以上有期徒
刑，得併科新臺幣七百萬元以下罰金。
製造、運輸、販賣第三級毒品者，處五年以上有期徒刑，得併科
新臺幣五百萬元以下罰金。
製造、運輸、販賣第四級毒品者，處三年以上十年以下有期徒刑
，得併科新臺幣三百萬元以下罰金。
製造、運輸、販賣專供製造或施用毒品之器具者，處一年以上七
年以下有期徒刑，得併科新臺幣一百萬元以下罰金。
前五項之未遂犯罰之。


司法院資訊處製作；財團法人民間司法改革基金會備份。
